臺灣板橋地方法院刑事判決　　　　　　　　　　　　　九十三年度訴字第一五七號
　　公　訴　人　臺灣板橋地方法院檢察署檢察官
　　被　　　告　甲○○
　　選任辯護人　林上鈞律師
　　　　　　　　陳崇善律師
右列被告因違反毒品危害防制條例案件，經檢察官提起公訴（九十二年度偵字第二０
八一一號），本院判決如左：
    主  文
甲○○連續幫助施用第二級毒品，處有期徒刑陸月，如易科罰金，以佰元折算壹日
。
扣案之第二級毒品安非他命柒包（毛重伍點陸公克）、安非他命殘渣袋玖個（安非他
命量微無法析離磅秤）均沒收銷燬，及撈用吸管壹支、吸食器貳個均沒收。
    事  實
一、甲○○明知安非他命係毒品危害防制條例所明定之第二級毒品，不得施用及持有
    ，竟基於幫助施用第二級毒品之概括犯意，分別於民國九十二年十一月十三、十
    四日，在臺北縣三峽鎮○○路二五○號住處，以將第二級毒品安非他命放在吸食
    器內加熱生煙方式自行施用安非他命（其施用第二級毒品部分，經本院裁定送觀
    察勒戒後認無繼續施用毒品傾向，由臺灣板橋地方法院檢察署檢察官為不起訴處
    分確定）時，再將前揭吸食器交付予乙○○施用二、三口，而連續幫助乙○○施
    用第二級毒品安非他命（乙○○施用第二級毒品安非他命部分，經本院裁定送觀
    察勒戒後認無繼續施用毒品傾向，由臺灣板橋地方法院檢察署檢察官為不起訴處
    分確定）。嗣於同年十一月十五日十五時，經警在上址當場查獲，並扣得第二級
    毒品安非他命七包（毛重五點六公克）、安非他命殘渣袋九個（安非他命量微無
    法析離磅秤）、撈用吸管一支及吸食器二個。
二、案經臺北縣政府警察局三峽分局報請臺灣板橋地方法院檢察署檢察官偵查起訴。
    理  由
壹、證據能力方面：辯護人抗辯略以：本件員警於九十二年十一月十五日當日係在無
    搜索票情況下，架著被告進入屋內進行搜索，根本未經被告同意，卷附之「自願
    搜索同意書」係被告在警局製作警訊筆錄時，經警所令始簽署，是本件屬違法搜
    索，所查扣之物品無證據能力等語。經查：證人丙○○即查獲員警於本院審理時
    結證當天（即九十二年十一月十五日）因接獲線報得知被告有施用毒品情形，而
    先至被告前開住處前勘查，適遇被告，即上前表明身分進行盤查，嗣被告進入住
    處後即自行交出毒品等物等語，核與證人乙○○於本院審理時證稱警方到時，伊
    是在被告的房間，而安非他命是被告自己拿出來的等語相符（詳本院九十三年四
    月三十日審判筆錄），是證人丙○○所證情節，應與事實相符，為可採信，則本
    件所查扣之物品既係被告出於自願所提出而經警查扣，即無何違法之處，況依刑
    事訴訟法第一百三十一條之一「搜索，經受搜索人出於自願性同意者，得不使用
    搜索票。但執行人員應出示證件，並將其同意之意旨記載於筆錄」之規定，並不
    以由受搜索人簽署自願搜索同意書為要式，故只要係出於受搜索人之自願性接受
    搜索，則受搜索人究係何時簽署自願搜索同意書，並無礙其搜索之合法性，是
    本件所查扣之物品，自有證據能力，先予敘明。
貳、得心證之理由：
一、訊據被告甲○○供承「我沒有轉讓毒品給乙○○，是我在燒的時候，他就拿過去
    ，就像我們在吃東西，拿去吃一樣」之事實（參見本院九十三年四月二十日審判
    筆錄），核與證人乙○○於本院審理時證述情節相符，其結證稱「（辯護人問：
    何時到被告家中？）十三、十四、十五」、「（辯護人問：為何這三天到被告家
    中？）十三、十四是去幫被告修電腦，十五說要幫他搬家」、「（辯護人問：九
    十二年十一月十五日警方到達時，你有無吸食安非他命？）沒有」、「（辯護人
    問：十三、十四到被告家中有無吸安非他命？）有的」、「（辯護人問：當場施
    用的情形如何？）當時我到被告家中時，被告正在施用，我說我也想施用，被告
    就拿給我」、「（辯護人問：是吸食還是有帶走？）看到被告在吸食，有跟被告
    要，我吸了二、三口」、「（辯護人問：有無帶走安非他命？）沒有」、「（檢
    察官問：你看到被告如何吸食安非他命的？）用電燈泡跟鋁箔包做的吸食器，安
    非他命放在玻璃球上，火放在玻璃球下面燒」、「（辯護人問：跟被告說你也要
    吸時，被告如何讓你也可以吸？）我幫被告修電腦時，被告在吸，我說我也要吸
    ，被告整個吸食器拿給我，我吸了二、三口」等語（參見本院九十三年四月二十
    日審判筆錄），並有第二級毒品安非他命七包（毛重五點六公克）、安非他命殘
    渣袋九個（安非他命量微無法析離磅秤）、撈用吸管一支及吸食器二個等物扣案
    可證，且被告與證人乙○○均因前開施用第二級毒品安非他命行為，分別經本院
    裁定應送勒戒處所觀察勒戒後，均認無繼續施用毒品之傾向，由臺灣板橋地方法
    院檢察署檢察官分別為不起訴處分確定之事實，有臺灣高等法院被告全國前案紀
    錄表及臺灣板橋地方法院檢察署九十二年度毒偵字第三七七六號不起訴處分書在
    卷可稽，足認被告與證人乙○○前開所供，與事實相符，為可採信。本件事證明
    確，被告犯行堪以認定。
三、核被告所為，係犯刑法第三十條第一項，毒品危害防制條例第十條第二項之幫助
    施用第二級毒品罪。其先後二次幫助施用第二級毒品行為，時間緊接，所犯係構
    成要件相同之罪名，顯係出於概括犯意為之，為連續犯，應依刑法第五十六條之
    規定以一罪論，並加重其刑。公訴人雖認被告所為，應係構成毒品危害防制條例
    第八條第二項之轉讓第二級毒品罪，惟轉讓毒品，係以轉讓所有權之意思，將毒
    品交付使受讓人取得而占有該毒品，否則如無交付毒品之行為，即無轉讓罪責可
    言，本件被告僅係連續將氣化後之安非他命連同吸食器一併交予乙○○施用二、
    三口後即取回，被告應無轉讓安非他命之所有權予乙○○之意思，是被告所為應
    無構成轉讓第二級毒品罪，公訴人之起訴法條似有未洽，應予變更。又被告自身
    雖亦因施用第二級毒品，經本院裁定應送勒戒處所觀察勒戒，嗣因無繼續施用毒
    品之傾向，業經臺灣板橋地方法院檢察署檢察官為不起訴處分確定，有該署九十
    二年度毒偵字第三七七六號不起訴處分書及臺灣高等法院被告全國前案紀錄表在
    卷可查，被告施用第二級毒品之部分既經檢察官為不起訴之處分，即與本案無連
    續犯之關係，況毒品危害防制條例第二十條第二項所稱檢察官應為不起訴處分者
    ，限於施用毒品經觀察勒戒認無繼續施用傾向者為限，自不及於幫助施用之幫助
    犯情形（臺灣高等法院九十二年度上易字第三二號判決參照）。又幫助犯係指幫
    助他人犯罪者，即以正犯犯罪為要件，至該他人（正犯）事後是否受刑罰執行，
    並不影響幫助犯之成立，即施用毒品者，雖受觀察勒戒後，無繼續施用毒品傾向
    ，應予不起訴處分，惟此係讓具有成癮性之行為人有戒斷自新機會所設，尚未改
    變施用毒品之犯罪本質，則施用毒品者犯後雖僅受觀察勒戒，幫助施用者仍具幫
    助他人犯罪之行為屬性，不受正犯犯後觀察勒戒結果影響，否則幫助他人施用毒
    品之行為，行為本質相同，是否受追訴處罰，卻將取決於正犯為一犯、二犯或勒
    戒後有無繼續施用毒品傾向等個人因素而不同，自有未合且非公平，至刑法所定
    刑之加重或減輕，均指法定刑而言，且幫助犯之處罰，僅得按正犯之刑減輕之（
    刑法第三十條第二項），並非絕然附屬正犯所受宣告之刑罰，是施用毒品正犯雖
    觀察勒戒後獲不起訴處分，仍無礙依施用毒品罪所定之刑對幫助犯加以處罰（最
    高法院九十二年台上字第一四四號判決參照），併此敘明。爰審酌被告之素行、
    犯罪之動機、目的、手段、所生危害及犯罪後之態度等一切情狀，量處如主文所
    示之刑，並諭知易科罰金之折算標準。
四、扣案之安非他命七包（毛重五點六公克）及安非他命殘渣袋九個（安非他命量微
    無法析離磅秤），均係查獲之毒品，屬毒品危害防制條例所定之違禁物，爰依同
    條例第十八條第一項前段規定，不問屬於犯人與否，均沒收銷燬之。另扣案之撈
    用吸管一支及吸食器二個，為被告所有而供犯罪所用之物，業據其供明在卷，應
    依刑法第三十八條第一項第二款之規定沒收之。
據上論斷，應依刑事訴訟法第二百九十九條第一項前段、第三百條，毒品危害防制條
例第十條第二項、第十八條第一項前段，刑法第十一條前段、第五十六條、第三十條
第一項、第四十一條第一項前段、第三十八條第一項第二款，罰金罰鍰提高標準條例
第二條，判決如主文。
本案經檢察官到庭執行職務。
中　　　華　　　民　　　國　　九十三　　年　　　五　　　月　　　六　　　日
                              臺灣板橋地方法院刑事第一庭
                                  審判長法  官  陳財旺
                                        法  官  張紹省
                                        法  官  李幼妃
右正本證明與原本無異
如不服本判決應於送達後十日內向本院提出上訴狀
                                        書記官  強梅芳
中　　　華　　　民　　　國　　九十三　　年　　　五　　　月　　　七　　　日
附錄本案論罪科刑法條全文
毒品危害防制條例第十條
施用第一級毒品者，處六月以上五年以下有期徒刑。
施用第二級毒品者，處三年以下有期徒刑。
